臺灣臺中地方法院民事判決
111年度訴字第1771號
原      告  廖昌志  

被      告  李芮麟  


            邱瑞姬  
上列當事人間請求損害賠償事件，原告提起刑事附帶民事訴訟，
經本院刑事庭裁定移送前來（111年度附民字第237號），本院於
民國111年11月4日言詞辯論終結，判決如下：
    主      文
被告李芮麟應給付原告新臺幣8,000元，及自民國111年3月13日
起至清償日止，按週年利率百分之5計算之利息。
被告邱瑞姬應給付原告新臺幣8,000元，及自民國111年3月13日
起至清償日止，按週年利率百分之5計算之利息。
原告其餘之訴駁回。
訴訟費用由被告負擔百分之2，餘由原告負擔。
本判決原告勝訴部分得假執行。但被告李芮麟如以新臺幣8,000
元為原告預供擔保；被告邱瑞姬如以新臺幣8,000元為原告預供
擔保，得免為假執行。
原告其餘假執行之聲請駁回。
    事實及理由
一、原告主張：被告為配偶關係。被告與伊分別居住在臺中市○○
    區○○路0段000巷00弄00號（下稱本件住○○○○巷弄0號，兩造
    前因道路等問題迭生糾紛。詎被告邱瑞姬竟於民國109年10
    月16日上午11時36分許，在不特定人得以共見共聞之本件住
    處露天前院內靠近外側柵欄式矮鐵門處，朝站立在矮鐵門前
    方道路上之伊辱罵：「東勢國小沒畢業」等語數次，嚴重貶
    損伊之名譽及社會評價。被告李芮麟復於同日上午11時39分
    許，先與伊發生口角爭執後因而心生不滿，旋即靠近向伊之
    臉部吐口水1次，依一般生活經驗，朝他人吐口水實為輕蔑
    之意，亦貶損伊之名譽甚鉅。被告上開行為均係故意不法侵
    害伊之名譽權，致伊受有精神上之痛苦，爰依侵權行為之法
    律關係，請求被告賠償精神慰撫金等語，並聲明：㈠被告李
    芮麟應給付原告新臺幣（下同）60萬元，及自起訴狀繕本送
    達翌日起至清償日止，按週年利率百分之5計算之利息。㈡被
    告邱瑞姬應給付原告30萬元，及自起訴狀繕本送達翌日起至
    清償日止，按週年利率百分之5計算之利息。㈢願供擔保，請
    准宣告假執行。
二、被告則以：對原告主張之侵權行為事實並無意見，惟請求之
    精神慰撫金過高等語資為抗辯，並聲明：㈠原告之訴及假執
    行之聲請均駁回。㈡如受不利判決，願供擔保請准宣告免為
    假執行。
三、本院之判斷
　㈠原告主張之上開事實，為被告所不爭執，且被告李芮麟所涉
    公然侮辱犯行；被告邱瑞姬所涉誹謗犯行，業經本院以111
    年度易字第90號判決分別判處拘役45日、拘役55日確定在案
    ，有上開刑事判決及臺灣高等法院111年度上易字第527號刑
    事判決在卷可佐（見本院卷第17-23頁、第83-93頁），復經
    本院依職權調取上開刑事卷宗核閱屬實，而堪信為真實。
　㈡按因故意或過失，不法侵害他人之權利者，負損害賠償責任
    ；又不法侵害他人之身體、健康、名譽、自由、信用、隱私
    、貞操，或不法侵害其他人格法益而情節重大者，被害人雖
    非財產上之損害，亦得請求賠償相當之金額，民法第184 條
    第1項前段、第195條第1項前段分別定有明文。經查：
　⒈被告邱瑞姬於不特定人得以共見共聞之本件住處公開指摘原
    告「東勢國小沒畢業」等語，依社會通常觀念，上開言詞亦
    係指涉原告智識欠缺，客觀上已足以使原告受到輕蔑、鄙視
    ，貶損社會對其個人之評價，是被告邱瑞姬上開行為已侵害
    原告之名譽權，應堪認定。另被告李芮麟在本件住處朝原告
    臉部吐口水之行為，衡諸一般社會常情，實乃貶低他人之意
    ，顯足使原告感到難堪，是被告李芮麟上開行為已侵害原告
    之名譽權，亦堪認定。
　⒉原告因被告邱瑞姬上開誹謗行為及被告李芮麟公然侮辱行為
    ，均致其名譽權受有損害，其精神上自亦受有相當程度之痛
    苦，則原告依上開規定，請求被告賠償其非財產上損害，洵
    屬有據。
　⒊又法院對於精神慰撫金之量定，應斟酌實際加害情形、所造
    成之影響、被害人痛苦之程度、兩造之身分地位、經濟情形
    及其他各種狀況，以核定相當之數額。查原告為高中畢業，
    目前已退休並無退休金；被告李芮麟則為大專畢業，現為公
    務員，月薪約4-5萬元；被告邱瑞姬為大學畢業，目前為代
    課老師，月薪約1-2萬元等情，業據兩造陳明在卷（見本院
    卷第50-51頁），且兩造名下均有不動產，亦有兩造稅務電
    子閘門財產所得調件明細表在卷可考（見本院證物袋）。茲
    審酌前述兩造之教育程度、身分地位、經濟狀況、被告加害
    地點係在本件住處露天鐵門處，得以參與見聞人數有限、加
    害手段非透過網路傳遞，影響範圍非鉅及本件發生衝突之原
    因等一切情狀，認原告請求被告李芮麟賠償精神慰撫金應以
    8,000元為適當，請求被告邱瑞姬賠償精神慰撫金應以8,000
    元為適當，逾此範圍之請求，難認有據，應予駁回。
　㈢末按給付無確定期限者，債務人於債權人得請求給付時，經
    其催告而未為給付，自受催告時起，負遲延責任。其經債權
    人起訴而送達訴狀，或依督促程序送達支付命令，或為其他
    相類之行為者，與催告有同一之效力；又遲延之債務，以支
    付金錢為標的者，債權人得請求依法定利率計算之遲延利息
    。但約定利率較高者，仍從其約定利率；應付利息之債務，
    其利率未經約定，亦無法律可據者，週年利率為百分之5，
    民法第229條第2項、第233條第1項及第203條分別定有明文
    。本件原告對被告之侵權行為損害賠償債權，核屬無確定期
    限之給付，自應經原告之催告而未為給付，被告始負遲延責
    任。準此，原告請求被告給付自起訴狀繕本送達翌日即111
    年3月13日起（送達證書見本院111年度附民字第237號卷第9
    頁、第11頁、第17頁）至清償日止，按週年利率百分之5計
    算之利息，洵屬有據，應予准許。　
四、綜上所述，原告依侵權行為之法律關係，請求被告李芮麟給
    付8,000元，及自111年3月13日起至清償日止，按週年利率
    百分之5計算之利息；被告邱瑞姬給付8,000元，及自111年3
    月13日起至清償日止，按週年利率百分之5計算之利息，為
    有理由，應予准許；逾此範圍之請求，為無理由，應予駁回
    。
五、兩造均陳明願供擔保聲請宣告假執行或免為假執行，經核原
    告勝訴部分，所命給付之金額未逾50萬元，應依民事訴訟法
    第389條第1項第5款職權宣告假執行，被告聲請宣告免為假
    執行，核無不合，爰依同法第392條第2項規定，酌定相當之
    擔保金額准許之；至原告敗訴部分，其假執行之聲請已失所
    依附，併予駁回。
六、本件事證已臻明確，兩造其餘攻擊防禦方法及所提證據，經
    本院審酌後，認與判決結果不生影響，爰不逐一論述，附此
    敘明。
七、訴訟費用負擔之依據：民事訴訟法第79條、第85條第1項但
    書。　　
中　　華　　民　　國　　111 　年　　11　　月　　18　　日
                  民事第三庭  審判長法  官  陳宗賢
                                    法  官  蔡嘉裕
                                    法  官  傅可晴
　　　　　　　　　　　　　　　　　
正本係照原本作成。
如不服本判決，應於判決送達後20日內，向本院提出上訴狀（須
附繕本）。如委任律師提起上訴者，應一併繳納上訴審裁判費。
中　　華　　民　　國　　111 　年　　11　　月　　18　　日
                                   書記官  洪千羽